【裁判字號】    89,交上訴,16
【裁判日期】    890414
【裁判案由】    業務過失致死
【裁判全文】
臺灣高等法院高雄分院刑事判決                    八十九年度交上訴字第一六號
    上  訴  人  臺灣屏東地方法院檢察署檢察官
    被      告  甲○○
右上訴人因被告業務過失致死案件，不服臺灣屏東地方法院八十八年度交訴字第九九
號，中華民國八十八年九月十四日第一審判決（起訴案號：臺灣屏東地方法院檢察署
八十八年度偵字第四四二九號）提起上訴，本院判決如左：
    主  文
上訴駁回。
    事  實
一、甲○○業大貨車司機，為從事駕駛業務之人，明知飲酒後其吐氣所含酒精成份超
    過每公升０．二五毫克以上者，不得駕車，竟於民國（下同）八十八年五月五日
    凌晨，在屏東縣長治鄉友人住處，與友人共同飲用酒類後，已達不能安全駕駛之
    程度（甲○○所犯服用酒類不能安全駕駛公共危險罪部分，業經原審判刑確定）
    ，竟於同日清晨四時三十分許，駕駛車號ＪＡ－２３０２號自小客車，沿限速六
    十公里（起訴書誤為四十公里）之屏東縣長治鄉區○○村，自繁華
    村往屏東市區方向行駛，在途經上開路段七四一號前時，甲○○本應注意行車速
    度應依標誌規定及車前狀況，並隨時採取必要之安全措施，而依當時客觀情狀，
    並無不能注意之情事，竟疏於注意車前狀況，以時速六、七十公里之速度，超速
    行駛，適魏蔡玉蘭騎乘一部自行車，自左側騎來欲跨越馬路時，亦未注意來往車
    輛，恣意跨越馬路，迨甲○○發現閃煞不及，撞及魏蔡玉蘭之自行車，魏蔡玉蘭
    人車倒地後，受有多重骨折、氣胸，合併失血性休克之傷害，經送醫後延至同日
    上午八時三十分不治死亡，又甲○○於肇事後即在現場候警處理，當場向屏東縣
    警察局屏東分局警員自承駕車肇事並聽任裁判自首，經警測得之飲酒後吐氣所含
    酒精成份高達每公升０點四七亳克 (ＭＧ＼Ｌ)。
二、案經屏東縣警察局屏東分局報驗後，由死者魏蔡玉蘭之夫丙○○訴請臺灣屏東地
    方法院檢察署檢察官偵查起訴。
    理  由
一、訊據上訴人即被告甲○○坦承酒後駕車疏未注意車前狀況及超速行車於右揭時地
    發生車禍，並撞擊被害人蔡玉蘭死亡之事實供承不諱；而被告肇事後，經警作酒
    精濃度測試為每公升０點四七亳克，有酒精濃度測試值乙紙在卷可參，且有道路
    交通事故調查報告表及肇事照片七幀等資料在卷可稽。又被害人魏蔡玉蘭確因本
    件車禍死亡，亦經臺灣屏東地方法院檢察官督同法醫師相驗屬實，並製有勘驗筆
    錄、相驗屍體證明書、驗斷書等在卷足憑。
二、按行車速度應依標誌規定，無標誌者在市區道路時速不得超過四十公里，在郊區
    道路時速不得超過六十公里；又駕駛人駕駛汽車應注意車前狀況，並隨時採取必
    要之安全措施，再飲酒後，其吐氣所含酒精成分超過每公升０點二五亳克以上者
    ，不得開車；道路交通安全規則第九十三條第一項第一款、第九十四條第三項、
    第一百十四條第二款分別定有明文，此為一般駕駛人應注意並能注意之事項，本
    件被告既考領有普通小型車駕駛執照，自難諉為不知。查本件肇事路段長治鄉○
    ○路係郊區道路並非市區道路且無行車限速標誌一事，有警製道路交通調查報告
    表可按，足認該路段行車速度不得超過六十公里，又參酌卷附道路交通事故調查
    報告表及肇事現場照片，可知車禍發生當時夜晚、無路燈昏暗，柏油路面平坦，
    路況正常，並無缺陷或其他障礙物，且依其智識、能力亦無不能注意之情事，詎
    被告竟疏未注意車前狀況，仍貿然以時速約六、七十公里速度駕車行駛而肇事，
    其駕駛行為顯有過失，灼然至明，台灣省高屏澎區車輛行車事故鑑定委員會同此
    認定：「甲○○酒醉駕駛小客車：：超速行駛為肇事原因。」，有台灣省高屏澎
    區車輛行車事故鑑定委員會八十八年六月十一日高屏澎鑑字第七八四號函、鑑定
    意見書各一紙在卷可稽。雖被害人魏蔡玉蘭穿越道路未注意來往車輛，就本件車
    禍事故之發生與有過失，惟此仍不能解免被告過失罪責，附此敘明。至上開鑑定
    意見認定被告行經無號誌岔路口云云，因肇事路段並非岔路口，有肇事現場圖及
    相片足稽，故為本院不採。又被害人確因本件車禍傷重不治死亡等情，業經臺灣
    屏東地方法院察署檢察官督同法醫師相驗明確，製有勘驗筆錄、相驗屍體證明書
    、驗斷書各一紙附卷可稽，是被告未盡其前開注意義務肇事致被害人死亡，兩者
    間顯有相當因果關係。本件罪證已臻明確，被告上開過失致人於死犯行，堪以認
    定。
三、本件被告係大貨車之司機，此據其供明在卷，為從事業務之人，其駕車肇事致人
    於死，核其所為，係犯刑法第二百七十六條第二項之業務過失致人於死罪。又刑
    法上所謂業務係指以具有反覆同種類之行為為目的之社會活動，即足當之，至其
    報酬有無，是否以營利為目的，均非所問，則職業駕駛人既係從事駕駛業務之人
    ，不論其駕駛為自用小客車或其他車輛，均不失為業務上之行為性質，則本件被
    告另辯稱其係駕駛小客車肇事致人於死非屬業務過失致人於死云云，尚無足採。
    又被告酒醉駕車致人於死應依道路交通管理處罰條例第八十六條第一項加重其刑
    。又被告於肇事後在有偵查犯罪職務之公務員發覺前向屏東縣警察局屏東分局警
    員自承肇事，並接受裁判，業據證人即警員乙得政於原審到庭証述屬實，應認被
    告符合自首要件，應依刑法第六十二條前段之規定減輕其刑，被告刑有加重減輕
    ，應先加後減之。
四、原審就被告業務過失致死部分因依道路交通管理處罰條例第八十六條第一項，刑
    法第第二百七十六條第二項、第六十二條前段，罰金罰鍰提高標準條例第一條前
    段之規定，並審酌被告一時疏於注意而肇事致被害人死亡，過失程度，對被害人
    家屬造成之痛苦，且被告事迄今後尚未與被害人家屬達成和解等一切情狀，量處
    有期徒刑八月。經核原判決認事用法，並無不合，量刑亦甚妥適，檢察官循告訴
    人請求上訴意旨，認原判決量刑過輕，指摘原判決不當，為無理由，應予駁回。
五、被告甲○○服用酒類，不能安全駕駛動力交通工具而駕駛，處拘役三十日，如易
    科罰金，以三百元折算一日部分，業經原審判決確定，併此敘明。
據上論結，應依刑事訴訟法第三百六十八條，判決如主文。
本案經檢察官林炎昇到庭執行職務。
中      華      民      國    八十九    年      四      月     十四     日
                              臺灣高等法院高雄分院刑事第八庭
                                  審判長法官  郭雅美
                                        法官  張盛喜
                                        法官  莊飛宗
右正本證明與原本無異。
如不服本判決，應於判決送達後十日內向本院提出上訴狀，其未述理由者並應於提
出上訴狀後十日內向本院補提理由書（應附繕本)。
                                      書記官  張宗芳
中    華    民    國     八十九     年       四       月     十  七     日
附錄：本判決論罪科刑法條全文
刑法第二百七十六條第二項：
      從事業務之人，因業務上之過失犯前項之罪者，處五年以下有期徒刑或拘役，
      得併科三千元以下罰金。
                                                                        Ｆ


司法院資訊處製作；財團法人民間司法改革基金會備份。
